【裁判字號】    98,易,402
【裁判日期】    980609
【裁判案由】    恐嚇取財
【裁判全文】
臺灣高雄地方法院刑事判決              98年度易字第402號
公  訴  人  臺灣高雄地方法院檢察署檢察官
被      告  丙○○○
被      告  丁○○
上列被告因恐嚇取財案件，經檢察官提起公訴（98年度偵字第
3781 號 、第5256號），本院判決如下：
    主  文
丙○○○幫助犯恐嚇取財罪，處有期徒刑參月，如易科罰金，以
新台幣壹仟元折算壹日。
丁○○幫助犯恐嚇取財罪，累犯，處有期徒刑肆月，如易科罰金
，以新台幣壹仟元折算壹日；又幫助犯恐嚇取財罪，累犯，處有
期徒刑肆月，如易科罰金，以新台幣壹仟元折算壹日。應執行有
期徒刑陸月，如易科罰金，以新台幣壹仟元折算壹日。
    事  實
一、丁○○前曾因竊盜案件，經臺灣高等法院高雄分院於民國92
    年7 月24日判處有期徒刑10月確定，甫於93年9 月11日執行
    完畢出獄，詎竟不知悔改。丁○○與丙○○○均得預見收集
    金融帳戶之人，係將所收集之帳戶用以供不特定人匯入款項
    ，藉此作為犯罪之工具避免遭查緝，竟仍分別基於幫助他人
    遂行財產犯罪之不確定故意，(一)丁○○於97年8 月20日開戶
    時起至同年10月16日之間某日，在不詳地點，將其向兆豐國
    際商業銀行仁武簡易型分行（下稱兆豐商銀仁武分行）所申
    辦之帳號00000000000 號帳戶之提款卡、存摺、密碼交付、
    告知予姓名、年籍均屬不詳之恐嚇取財集團成年成員，而提
    供恐嚇取財集團使用。該恐嚇取財集團乃意圖為自己不法所
    有，由有犯意聯絡之不詳男性成年成員於97年10月16日12
    時35分許撥打電話予乙○○，恫嚇稱：你編號61、63、64、
    65、57號等5 隻鴿子在我手中，需付贖款新臺幣（以下同）
    50000 元，否則鴿子不予放回等語，致乙○○因擔心所有上
    開鴿子遭受不測而心生畏懼，經與對方討價還價後雙方以
    20000 元成交，並依對方指示將款項如數匯入丁○○名下申
    辦之上開帳戶後，5 隻鴿子才被釋回。(二)丁○○又於97年10
    月初某日，在高雄縣大樹鄉○○村○○路15號丙○○○住處
    ，向丙○○○表示有朋友急需帳戶供他人匯入款項，欲以
    5000元代價向丙○○○借用所申辦之大樹郵局000000000000
    00號帳戶，丙○○○因缺錢花用乃同意借用，並當場交付該
    帳戶之存摺、提款卡及密碼等資料給丁○○，以取得丁○○
    交付之5000元。丁○○遂於之後某日，在高雄縣大樹鄉○○
    路邊將前開取自丙○○○之帳戶資料交付自稱「陳忠義」但
    真實姓名年籍均屬不詳之恐嚇取財集團男性成年成員。該恐
    嚇取財集團乃意圖為自己不法所有，由有犯意聯絡之不詳男
    性成年成員於97年10月15日12時至13時之間某時，撥打電話
    予甲○○，恫嚇稱：你2 隻鴿子在我手中，欲贖回要將
    40000 元匯入指定帳戶等語，致甲○○心生畏懼，依言如數
    將款項匯入該成員指定之丙○○○上開帳戶內，2 隻鴿子始
    被放回。嗣經乙○○、甲○○報警循線查悉上情。
二、案經甲○○訴由高雄縣政府警察局鳳山分局報告暨高雄市政
    府警察局苓雅分局移送臺灣高雄地方法院檢察署偵查起訴。
    理  由
壹、程序方面：
    被告以外之人於審判外之言詞或書面陳述，除法律有規定者
    外，不得作為證據；又被告以外之人於審判外之陳述，雖不
    符刑事訴訟法第159 條之1 至第159 條之4 之規定，而經當
    事人於審判程序同意作為證據，法院審酌該言詞陳述或書面
    陳述作成時之情況，認為適當者，亦得為證據；當事人、代
    理人或辯護人於法院調查證據時，知有第159 條第1 項不得
    為證據之情形，而未於言詞辯論終結前聲明異議者，視為有
    前項之同意。刑事訴訟法第159 條第1 項、第159 條之5 定
    有明文。本判決所引用之各項證據資料，其屬於被告丁○○
    、丙○○○以外之人於審判外之言詞、書面陳述者，均據審
    判長於調查證據程序逐一提示並告以要旨，檢察官、被告丁○○、丙○○○均知該等證據為被告以外之人之審判外陳述
    ，均表示同意作為證據或未於言詞辯論終結前聲明異議，本
    院審酌上開證據作成時之情況，認為適當，依刑事訴訟法第
    159 條之5 第1 項、第2 項規定，應有證據能力。
貳、實體方面：
一、被告丙○○○坦承有於97年10月初某日，在位於高雄縣大樹
    鄉○○路15號住處內，以5000元之代價，將名下前開大樹郵
    局帳戶出借，並將該帳戶之存摺、提款卡、密碼等資料交付
    被告丁○○之情；被告丁○○亦坦認有向被告丙○○○借用
    前開大樹郵局帳戶資料，及將該等帳戶資料於高雄縣大樹鄉
    ○○路邊，交付予自稱「陳忠義」之人等情不諱。但均否認
    有何幫助恐嚇取財犯意。被告丙○○○辯稱：不知道事情會
    演變成如此云云。被告丁○○則辯稱：丙○○○前揭帳戶資
    料是朋友「陳忠義」借用，匯入帳戶之款項並非伊所提領云
    云；對於被害人乙○○依恐嚇取財集團指示所匯款項20000
    元進入其前揭名下兆豐商銀仁武分行帳戶之緣由，則辯稱：
    沒有交付該銀行帳戶之存摺、提款卡及密碼給他人使用，是
    把該帳戶之存摺、提款卡連同密碼放在機車置物箱內，於97
    年10月份某日，在高雄縣大樹鄉○○○○○路旁遭竊云云。
    經查：
  (一)被害人乙○○、甲○○分別遭受不詳恐嚇取財集團成員以前
    述手段恐嚇，因擔心遭擄賽鴿遭遇不測而心生畏懼，乃依歹
    徒指示分別匯款20000 元、40000 元進入被告丁○○、丙○○○前述名下帳戶等情等情，業據證人乙○○、甲○○於警
    詢中分別指述綦詳，並有乙○○提出之兆豐國際商業銀行新
    台幣存摺類存款存款憑條副本聯、甲○○提出之郵政國內匯
    款執據、兆豐國際商業銀行仁武簡易型分行97年11月18日（
    九七）兆銀仁武簡字第0153號函暨附件共同業務客戶基本資
    料檔維護與客戶歷史檔交易明細查詢表、被害人乙○○名下
    0000000000號電話通聯調閱查詢單，被告丙○○○名下大樹
    郵局0000000 號帳戶之開戶資料、儲金人紀要、儲金儲戶申
    請變更帳戶事項申請書、客戶歷史交易清單等件附卷可稽，
    足認被害人乙○○、甲○○確有上揭因遭恐嚇而匯款進入被
    告丁○○、丙○○○帳戶之事實。
  (二)又被告丙○○○於97年10月初某日，因被告丁○○表示友人
    急需帳戶供他人匯入款項使用，乃同意以5000元代價，出借
    名下前揭大樹郵局帳戶，並在其高雄縣大樹鄉○○村○○路
    15號住處，當場交付該帳戶之存摺、提款卡及密碼給被告丁○○之情，復據證人即共同被告丙○○○於警詢、偵查中分
    別證稱：伊所有大樹郵局帳號0000000 （局號）0000000 號
    （帳號）帳戶之存摺，已於97年10月初，以5000元代價賣給
    丁○○，因為丁○○說他的朋友有急用，急著將錢匯進去，
    所以才把存摺賣給丁○○，存摺是在伊位於高雄縣大樹鄉○○路15號住處交付給丁○○的（警詢，見警二卷第2 頁）；
    前開帳戶之印章還在伊處，存摺、提款卡、密碼則於97年10
    月初，在伊前揭住處交給丁○○，因為丁○○說他的朋友需
    要用到帳戶提領金錢，拜託伊借他，丁○○有拿5000元予伊
    做為代價，但是存摺、提款卡等物都沒有返還，有向丁○○
    催討，但據丁○○聲稱，朋友不還他等語綦詳（偵訊，見偵
    二卷第5 至7 頁）。被告丁○○除對於上述向被告丙○○○
    借用上開帳戶資料以供他人匯入款項使用等情不爭執外，並
    於偵查中陳稱：會向丙○○○拿帳戶資料，是因為受朋友拜
    託而借用，朋友叫陳忠義，74年次，只知道住在屏東縣枋山
    鄉，但無法聯絡等語（偵訊，見偵二卷第7 頁）；於本院訊
    問時先後陳稱：有把丙○○○帳戶資料無代價拿給朋友使用
    （本院審易卷第21頁），除了上揭丙○○○的帳戶資料外，
    還有拿別人的帳戶資料給朋友，但是丙○○○給的比較齊全
    ，別人給的帳戶資料不齊全，因為有存摺但沒有提款卡，朋
    友說這樣給資料不行，這樣錢會被提供存摺的人盜領等語在
    卷（見本院易字卷第35頁）。從而，「陳忠義」所屬恐嚇取
    財集團取得被告丙○○○上開大樹郵局帳戶之存摺、提款卡
    、密碼等資料，供作被害人甲○○匯入40000 元贖鴿款項之
    帳戶使用，係由被告丁○○出面以借用名義，同意支付5000
    元代價，獲得被告丙○○○同意交付而取得；且被告丁○○
    、丙○○○在為前揭行為時均已知，被告丙○○○所提供之
    帳戶，將供「陳忠義」以外之他人匯款進入使用等情，可以
    認定。
  (三)被告丁○○雖矢口否認有交付名下前述兆豐商銀仁武分行帳
    戶存摺、提款卡、密碼予他人使用。辯稱：伊受雇於「南豐
    」派遣有限公司，申設前開帳戶係供薪資轉帳使用，沒有其
    他用途等語。惟詳觀卷附該帳戶之客戶歷史檔交易明細查詢
    表可知，該帳戶係於97年8 月20日開戶，自97年9 月3 日起
    至97年10月16日本件被害人乙○○匯入2 萬元為止，歷時月
    餘，不但未見有何上述被告丁○○之任何薪資匯入，甚而在
    該段期間內，以1 日數次、1 日1 次，至多相距不超過5 日
    之頻率，有來自陳朝木、吳汶山、謝彥洲、鄭新發等人所匯
    入金額2500元至80000 元不等之數十筆款項，且凡有款項匯
    入，相隔數分鐘至多數小時，旋即為人提領一空之情，與被
    告丁○○薪資匯入之說已不符合，被告丁○○前揭辯解之真
    實性顯有疑義。且倘被丁○○所述申設該帳戶為供薪資轉帳
    使用之情為真，則其於本院審理中所陳，發現存摺遺失後，
    間隔約1 個多月，才致電銀行止付，更是匪夷所思（見本院
    易字卷第34頁）。及於前述期間內匯款進入被告丁○○戶頭
    之陳朝木、謝彥洲、鄭新發等人，據被告丁○○偵查中所述
    ，並不認識，且其等匯入之款項亦非被告丁○○所提領等語
    （見偵一卷第6 至7 頁）；如前所述，被告丁○○於本院審
    理中自承有於代他人收集別人金融機構帳戶之存摺、提款卡
    、密碼等帳戶資料後，交付該人供作款項匯入、提出使用各
    情可知，被告丁○○空言辯稱帳戶資料置於機車置物箱遭竊
    云云，無非為事後為圖解免刑責所設虛詞，實不足採。該帳
    戶之存摺、提款卡、密碼由恐嚇取財集團取得，作為匯入、
    提出犯罪所得之人頭帳戶使用，應係出自被告丁○○之任意
    交付之情，可以認定。
  (四)按金融存款帳戶、提款卡、密碼等事關存戶個人財產權益之
    保障，除非本人或與本人親密關係者，一般人均有妥為保管
    防阻他人任意使用之認識，難認有自由流通之理由，若存款
    帳戶、提款卡、密碼落入不明人士手中，極易被利用為與財
    產有關之犯罪工具，此為吾人一般生活認識所易於體察之常
    識。被告丁○○、丙○○○均為有社會經驗之成年人，均應
    可得預見交付帳戶存摺及金融卡等物件予不相識之人流通，
    有幫助從事財產犯罪之人利用該等物件作為犯罪所得匯入、
    提出使用，藉以隱匿犯罪所得流向、逃避查緝之可能；且如
    前所述，被告丁○○、丙○○○對於自稱「陳忠義」之人取
    得丙○○○大樹郵局帳戶資料，係以該帳戶供「陳忠義」以
    外之人匯入款項使用之情，事先均已知情；被告丁○○、丙○○○竟執意各為前開幫助收集帳戶資料、交付帳戶資料之
    行為，則被告丁○○、丙○○○應均具有縱有人利用各該交
    付帳戶供實施恐嚇取財犯罪之用，亦不違背其等本意之幫助
    意思甚明。
  (六)綜上，本件事證明，被告丁○○、丙○○○上開幫助恐嚇取
    財之犯行，均堪認定。
二、核被告丁○○、丙○○○前揭所為，均係犯刑法第346 條第
    1 項之恐嚇取財罪之幫助犯，均依刑法第30條第2 項規定，
    按正犯之刑減輕之。被告丁○○所為2 次幫助犯行，犯意各
    別，罪名互異，應予以分論併罰。被告丁○○有如事實欄所
    載之犯罪科刑前科，有臺灣高等法院被告前案紀錄表在卷可
    稽，其受有期徒刑執行完畢，5 年以內再故意犯本件最重本
    刑為有期徒刑以上之二罪，均為累犯，均應依法加重其刑，
    並依刑法第71條第1 項規定先加後減。爰審酌被告丁○○、
    丙○○○為貪小利，即提供帳戶供不詳恐嚇取財集團使用，
    以方便其順利取得犯罪所得，增加被害人尋求救濟之困難，
    並使犯罪追查趨於複雜，本均應予以非難。惟念及其等2 人
    所獲利益不多，犯罪情節尚屬輕微，及犯後均始終否認犯行
    ，未見悔意之犯後態度等一切情狀，各量處如主文所示之刑
    ，均諭知易科罰金之折算標準。並對於被告丁○○所犯前開
    二罪所處之刑定其應執行刑，又再諭知其易科罰金之折算標
    準。以為懲儆。
三、依刑事訴訟法第299 條第1 項前段，刑法第346 條第1 項、
    第30條、第47條第1 項、第41條第1 項前段、第2 項、第51
    條第5 款，刑法施行法第1 條之1 ，判決如主文。
本案經檢察官杜妍慧到庭執行職務。
中    華    民    國    98    年    6    月    9      日
                  刑事第十六庭  審判長法  官  曾逸誠
                                      法  官  王靖茹
                                      法  官  陳思睿
以上正本證明與原本無異。
如不服本判決應於收受送達後10日內向本院提出上訴書狀，並應
敘述具體理由；如未敘述上訴理由者，應於上訴期間屆滿後20日
內向本院補提理由書（均須按他造當事人之人數附繕本）「切勿
逕送上級法院」。
中    華    民    國    98    年    6     月    9     日
                                      書記官  何慧娟
附錄本判決論罪科刑之法條：
中華民國刑法第346條
意圖為自己或第三人不法之所有，以恐嚇使人將本人或第三人之
物交付者，處6 月以上5 年以下有期徒刑，得併科1 千元以下罰
金。
以前項方法得財產上不法之利益，或使第三人得之者，亦同。
前二項之未遂犯罰之。


司法院資訊處製作；財團法人民間司法改革基金會備份。
